【裁判字號】    98,上易,1162
【裁判日期】    990127
【裁判案由】    贓物等
【裁判全文】
臺灣高等法院臺中分院刑事判決        98年度上易字第1162號
上  訴  人  臺灣彰化地方法院檢察署檢察官
被      告  丙○○○
            丁○○
上二人共同
選任辯護人  林道啟律師
被      告  甲○○
選任辯護人  朱坤棋律師
上  訴  人
即  被  告  辛○（起訴書誤載為辛○鑄）
選任辯護人  楊振芳律師
上列上訴人因被告等竊盜等案件，不服臺灣彰化地方法院97年度
易字第575 號中華民國98年4 月14日第一審判決（起訴案號：臺
灣彰化地方法院檢察署96年度偵字第7911號、97年度偵字第1884
、2691號），提起上訴，本院判決如下：
    主  文
原判決關於丙○○○、丁○○、甲○○部分撤銷。
丙○○○共同竊盜，處有期徒刑陸月，如易科罰金，以新臺幣壹
仟元折算壹日。
丁○○共同竊盜，累犯，處有期徒刑陸月，如易科罰金，以新臺
幣壹仟元折算壹日。
甲○○寄藏贓物，處有期徒刑肆月，如易科罰金，以新臺幣壹仟
元折算壹日。
其餘上訴駁回。
    事  實
一、丁○○前因妨害自由案件，經臺灣彰化地方法院以94年度訴
    字第665 號判處有期徒刑5 月確定，於民國95年4 月7 日執
    行完畢。丙○○○係丁○○之母，為祥益營造有限公司（下
    稱祥益公司）所承包行政院農業委員會水土保持局第三工程
    所（下稱水土保持局第三工程所）「楊光坑、貓羅坑、新興
    坑等3 件水土保持工程」之下游轉包商。丙○○○與丁○○
    明知上開工程挖取之土石為水土保持局第三工程所管領所有
    ，僅限工區內回填及1 公里內近運利用（將開挖土石方所得
    土石材料，運送至本工程範圍之填方區以供利用時，稱近運
    利用），不得任意載出，竟共同基於意圖為自己不法所有之
    犯意聯絡，推由丁○○實際負責上開工程之施工，另由丙○○○向不知情之地主柯王材承租彰化縣芬園鄉○○段846-5
    地號土地（下稱楓坑橋旁租地，在楊光坑工地外，位於彰化
    縣芬園鄉○○街楓坑橋旁，可供砂石車進出，往來交通便利
    ）作為土石之暫置場，及向「福崧砂石有限公司」（下稱福
    崧砂石場，址設彰化縣彰化市○○段457-86、457-87、457-
    88地號）經理甲○○借得福崧砂石場之場地，以便藏放竊得
    之土石。丁○○自95年12月24日開工後某日起，即擅自將楊
    光坑工地內挖取之土石外運至楓坑橋旁租地堆置，並自96年
    4 月間某日（起訴書誤載為3 月間某日）起至96年5 月7 日
    止，以每日新臺幣（下同）7, 000元之代價，僱請不知情之
    砂石車司機陳飛錫，陸續自楓坑橋旁租地載運楊光坑之土石
    至距離7 公里遠之「福崧砂石場」藏放，而置於自己實力支
    配範圍下，數量達1, 488立方公尺。而甲○○係福崧砂石場
    之經理，知悉土石均應有合法之來源證明文件，例如合法砂
    石場之出貨單或土石標售工程之外運證明資料，運送過程時
    亦應有主管機關發給之運送憑證以供查驗，而上開土石全無
    運送憑證，顯屬來路不明之贓物，仍基於寄藏贓物之故意，
    予以收受後寄藏。嗣經彰化縣政府水利資源局水土保持課於
    96年5 月7 日會同警方至楓坑橋旁租地勘查，而循線查悉上
    情。
二、辛○（起訴書誤載為辛○鑄）前於92年間因竊盜案件，經
    臺灣南投地方法院檢察署以92年度偵字第2905號緩起訴處分
    確定，於94年11月16日緩起訴期間期滿（不構成累犯）。詎
    其仍不知悔改，因水土保持局第三工程所辦理，位於彰化縣
    芬園鄉○○段第1110、1110之1 、1119地號土地之「楓坑支
    線坡地保育工程」，係由祥益公司負責承攬上揭工程，而其
    擔任祥益公司之經理，並為前開保育工程之工地負責人，明
    知前開保育工程產生之剩餘土石方，係水土保持局第三工程
    所管領之物，且處理剩餘土石方之方式，應以卡車載運至設
    於雲林縣二崙鄉莊西村洲子70之30號之磐石砂石行土資場（
    下稱磐石土資場），由磐石土資場依土質分類堆置、加工處
    理或另尋合法去處；另因祥益公司亦向彰化縣政府承攬位於
    彰化縣員林鎮大饒社區之「彰化縣員林鎮大饒農村社區土地
    重劃工程」需回填土方10,646.1立方公尺，辛○竟基於意
    圖為自己不法所有之犯意，先向不知情之丙○○○表示借用
    丙○○○租用之上述楓坑橋旁租地暫時堆放土石，經丙○○○應允後，辛○則自96年4 月中旬某日起，將「楓坑支線
    坡地保育工程」之剩餘土石方外運至楓坑橋旁租地堆置後，
    再於96年4 月22日，以每立方公尺110 元之代價僱用不知情
    之何逢、蘇炳旺擔任砂石車司機，並指示其2 人分別駕駛
    砂石車至楓坑橋旁租地處，接續將「楓坑支線坡地保育工程
    」產生之剩餘土石方載運至彰化縣員林鎮大饒社區之「彰化
    縣員林鎮大饒農村社區土地重劃工程」處推平使用，以上揭
    方式竊取土石方得手，其竊取土石方數量總計約388.5 立方
    公尺（共21車次）。經警方據報於96年4 月22日至楓坑橋旁
    租地處，適不知情之蘇炳旺駕駛砂石車，將部分土石方載運
    至彰化縣員林鎮大饒社區之「彰化縣員林鎮大饒農村社區土
    地重劃工程」處堆放之際，警方遂予以跟監而查獲。
三、案經彰化縣警察局報請臺灣彰化地方法院檢察署檢察官偵查
    起訴。
    理  由
壹、證據能力之說明
一、按被告以外之人於審判外之言詞或書面陳述，除法律有規定
    者外，不得為證據；被告以外之人於偵訊中向檢察官所為之
    陳述，除顯有不可信之情況者外，得為證據，刑事訴訟法第
    159 條第1 項、第159 條之1 第2 項分別定有明文。而所謂
    不可信情況之認定，法院應審酌被告以外之人於陳述時之外
    在環境及情況，例如：陳述時之心理狀況、有無受到外力干
    擾等，以為判斷之依據，故係決定陳述有無證據能力，而非
    決定陳述內容之證明力。是被告以外之人前於偵查中已具結
    而為證述，除反對該項供述得具有證據能力之一方，已釋明
    「顯有不可信之情況」之理由外，皆得為證據。經查，證人
    即同案被告丙○○○、丁○○、甲○○、辛○；證人周祖
    明、乙○○、劉兆健、賴任瑄、戊○○、林琨煌、吳漢忠、
    賴美齡、施春貴、陳飛錫、柯王材於檢察官偵訊時，均係以
    證人之身分，經檢察官告以具結之義務及偽證之處罰，經其
    等具結，而於負擔偽證罪之處罰心理下所為，係經以具結擔
    保其等證述之真實性。又司法實務運作上，咸認偵查中檢察
    官向被告以外之人所取得之陳述，原則上均能遵守法律規定
    ，不致違法取供，其可信性極高，因而明定除顯有不可信之
    情況者外，得為證據。亦即，被告以外之人於偵查中依法應
    具結者已具結，向檢察官所為之陳述，原則上具有證據能力
    ，於例外「顯有不可信之情況」，始不具證據能力。上開證
    人於檢察官偵查中之證述，並無證據顯示係遭受強暴、脅迫
    、詐欺、利誘等外力干擾情形，或在影響其等心理狀況致妨
    礙其自由陳述等顯不可信之情況下所為，依上開說明，自均
    有證據能力。
二、按被告以外之人（包括證人、鑑定人、告訴人、被害人及共
    同被告等）於審判外之陳述雖不符刑事訴訟法第159 條之1
    至之4 之規定，而經當事人於審判程序同意作為證據，法院
    審酌該言詞陳述或書面陳述作成時之情況，認為適當者，亦
    得為證據；當事人、代理人或辯護人於法院調查證據時，知
    有第159 條第1 項不得為證據之情形，而未於言詞辯論終結
    前聲明異議者，視為有前項之同意，刑事訴訟法第159 條之
    5 第1 項、第2 項定有明文。其立法意旨在於傳聞證據未經
    當事人之反對詰問予以核實，原則上先予排除。惟若當事人
    已放棄反對詰問權，於審判程式中表明同意該等傳聞證據可
    作為證據，基於尊重當事人對傳聞證據之處分權使訴訟程序
    得以順暢進行，上開傳聞證據則有證據能力（最高法院94年
    度台上字第4890號判決要旨參照）。又按當事人、代理人或
    辯護人於法院調查證據時，知有第159 條第1 項不得為證據
    之情形，而未於言詞辯論終結前聲明異議者，視為有前項之
    同意，刑事訴訟法第159 條之5 定有明文。亦即，傳聞證據
    未經當事人之反對詰問予以核實，原則上先予排除，惟若當
    事人已放棄詰問或未聲明異議，基於證據資料愈豐富，愈有
    助於真實發現之理念，且強化言詞辯論主義，法院自可承認
    該傳聞證據例外擁有證據能力。經查，證人何逢、蘇炳旺
    、林進義、柯王材於警詢中之陳述，雖均係被告以外之人於
    審判外之陳述，性質上屬傳聞證據，惟檢察官、被告4 人及
    其等之選任辯護人於辯論終結前，未就其證據能力聲明異議
    ，應視為均同意作為證據；又本院審酌該言詞陳述作成時之
    情況，並查無其他不法之情狀，足認為得為本案之證據，依
    上開刑事訴訟法第159 條之5 之規定，自有證據能力。
貳、實體方面
一、認定犯罪事實所憑之證據及理由
  (一)犯罪事實一（被告丙○○○、丁○○、甲○○部分）
  1.被告丙○○○坦承其向祥益公司轉包「楊光坑、貓羅坑、新
    興坑等3 件水土保持工程」，並向證人柯王材承租楓坑橋旁
    租地，及向被告甲○○借用福崧砂石場之土地，用以堆放楊
    光坑工程挖出之土石之事實。
  2.被告丁○○坦承其係「楊光坑、貓羅坑、新興坑等3 件水土
    保持工程」之現場實際負責人，及受被告丙○○○指示，僱
    用證人陳飛錫將楊光坑工程挖出之土石方載運到福崧砂石場
    之事實。
  3.被告甲○○坦承其將福崧砂石場之土地借給被告丙○○○堆
    放土石方之事實。
  4.本案「楊光坑、貓羅坑、新興坑等3 件水土保持工程」係由
    水土保持局第三工程所辦理，並由祥益公司承攬上揭保育工
    程，被告丙○○○則係向祥益公司轉承包上揭工程，且依規
    定應將工程剩餘土石方近運利用（即運送至工程範圍內以供
    利用），不得遠運處理（即運送至工程範圍外處理），且被
    告丙○○○、丁○○將土石方運到福崧砂石場，並未告知監
    工人員等情，業經證人周祖明（水土保持局第三工程所課長
    ）、乙○○（水土保持局第三工程所技士）、賴任瑄、戊○○（前述2 人為乾坤技術顧問股份有限公司【下稱乾坤公司
    】監工，）分別於偵查中具結證述明確，且證人乙○○、戊○○於偵查中之證述，經核與其等在本院審理時之證述相符
    【見96年度偵字第7911號偵查卷宗第76至79頁、第89頁至第
    92頁、本院卷第86頁正反面、第89頁反面至90頁】，並有「
    楊光坑、貓羅坑、新興坑等3 件水土保持工程」工程契約書
    、祥益公司與被告丙○○○簽訂之工程合約書各1 份附卷可
    參【均影本，見彰化縣警察局彰警刑偵四字第0960048197號
    卷第12至20頁】核屬相符，此部分之事實應可認定。
  5.被告丙○○○、丁○○有於上揭時間將楊光坑工程挖取之土
    石方合計1,488 立方公尺運送至由被告丙○○○向證人柯王
    材承租位於彰化縣芬園鄉○○段第846 之5 地號（即楓坑橋
    旁租地）堆置後，被告丁○○嗣再僱用不知情之砂石車司機
    陳飛錫將上開土石方運至被告丙○○○向被告甲○○商借之
    福崧砂石場置放等情之事實，業據證人陳飛錫、證人林琨煌
    （查獲員警）分別於偵查中具結證述明確【見96年度偵字第
    7911號卷第132 至134 頁、第200 頁】，並有現場照片6 張
    、水土保持局第三工程所96年6 月22日水保參二字第096194
    3307號函檢附之資料1 份、租賃書1 份、土地登記第二類謄
    本1 張、行政院農業委員會97年1 月17日農授水保字第0971
    801110號函檢附之彰化縣芬園鄉楊光坑測量結果報告1 份附
    卷可參【見同上偵查卷第11至13頁、第22頁至第38頁、第11
    8 至119 頁、第179 頁至第189 頁】，核屬相符，此部分之
    事實亦可認定。
  6.證人即同案被告辛○於偵查中具結證稱：「（問：有無告
    知丙○○○楊光坑的土方只能近運利用？）答：契約裡面有
    規定，我有跟她講，土要近運利用，因為棄土現在都有管制
    ，比較敏感，在施做之前在她家有跟她講。」等語【見96年
    度偵字第7911號卷第113 頁】，是被告丙○○○就楊光坑工
    程之挖出之土石方只可近運利用乙節係屬知情，亦堪以認定
    。
  (二)犯罪事實二（被告辛○部分）
  1.被告辛○坦承「楓坑支線坡地保育工程」之剩餘土石方，
    應運至磐石土資場處理，及其曾於上述犯罪事實二之時、地
    ，將「楓坑支線坡地保育工程」所挖取之土石方外運至同案
    被告丙○○○承租之楓坑橋旁租地堆置，並於96年4 月22日
    僱請何逢、蘇炳旺將堆置在上開租地上之土石方載運至位
    於彰化縣員林鎮大饒社區之「彰化縣員林鎮大饒農村社區土
    地重劃工程」處之事實。
  2.本案位於彰化縣芬園鄉○○段第1110、1110之1 、1119地號
    土地之「楓坑支線坡地保育工程」，係由水土保持局第三工
    程所辦理，並由祥益公司承攬，被告辛○係該工程之工地
    負責人，且依規定應將工程剩餘土石方運至設於雲林縣二崙
    鄉莊西村洲子70之30號之磐石土資場，由磐石土資場依土質
    分類堆置、加工處理或另尋合法去處等情，業經證人乙○○
    （水土保持局第三工程所技士）、劉兆健（水土保持局第三
    工程所職員）、戊○○（乾坤公司派至本工程之監工人）分
    別於偵查中具結證述明確【見96年度偵字第7911號卷第233
    頁、第235 頁】；及證人林經固（磐石土資場負責人）於原
    審審理中具結證述明確【見原審卷(2)第11頁】，並有「楓坑
    支線坡地保育工程」工程契約書1 份、地籍圖謄本1 紙、土
    地登記第二類謄本3 份【均影本，見彰化縣警察局彰警刑偵
    四第0000000000號卷第40至52頁】、剩餘土石方處理計畫書
    、營運處理計畫書、土石方協議書、土石方收容同意書、土
    石方處理切結書、94年1 月28日以府工石字第0941400034號
    核發之雲林縣政府土資場啟用同意書【均影本，見同上警卷
    第70頁至第76頁】附卷可參，核屬相符。是祥益公司承攬「
    楓坑支線坡地保育工程」之剩餘土石方411 立方公尺遠運處
    理之合法地點僅有磐石土資場之事實，應可認定。
  3.祥益公司承攬位於彰化縣員林鎮大饒社區之「彰化縣員林鎮
    大饒農村社區土地重劃工程」，尚需回填土方10,464立方公
    尺，且向磐石土資場購入上揭回填土方之事實，業經證人林
    經固於原審審理中具結證述明確【見原審卷(2)第14頁】，並
    有彰化縣政府「彰化縣員林鎮大饒農村社區土地重劃工程」
    工程契約書、營運處理計劃書、土石方協議書、土資場轉運
    土石方切結書影本各1 份【見同上警卷第56至64頁】附卷可
    參，此部分事實亦可認定。
  4.依前揭「楓坑支線坡地保育工程」營運處理計劃書中『工程
    相關資料』及『土石方處理』項下之記載可知，該工程之剩
    餘土石方數量411 立方公尺由祥益公司載運，每車需攜帶運
    輸聯單備查，並自工地依序沿台14丁線公路、76號快速道路
    、台1 線公路、縣150 線公路、台19線公路、自強大橋下、
    砂石車道路運送至磐石土資場，運進土資場後將依土質分類
    堆置、加工處理或另尋合法去處【見同上警卷第71頁】，而
    被告辛○係擔任「楓坑支線坡地保育工程」之工地負責人
    ，已如前述，足認其確係知悉「楓坑支線坡地保育工程」所
    產生之剩餘土石方411 立方公尺應運送至磐石土資場一事。
  5.被告辛○將「楓坑支線坡地保育工程」所挖取之土石方外
    運至同案被告丙○○○承租之楓坑橋旁租地堆置，並僱用尺
    知情之何逢、蘇炳旺將堆置在上開租地上之土石方載運至
    位於彰化縣員林鎮大饒社區之「彰化縣員林鎮大饒農村社區
    土地重劃工程」處等事實，業據證人何逢、蘇炳旺（前述
    2 人係砂石車司機）、證人林進義（「彰化縣員林鎮大饒農
    村社區土地重劃工程」工地紀錄簽收人）分別於警詢中【見
    96年度他字第1581號偵查卷宗第12頁至第15頁、第18頁至第
    19頁】；證人柯王材（楓坑橋旁租地地主）於警詢中及偵查
    中【見96年度偵字第7911號卷第8 至9 頁、第102 至103 頁
    】；證人林琨煌（查獲員警）於偵查中【見96年度偵字第79
    11號卷第200 頁】；及證人即同案被告丙○○○於原審審理
    中具結證述證述明確【見原審卷(2)第7 頁反面至第8 頁】。
    並有「楓坑支線坡地保育工程」、「彰化縣員林鎮大饒農村
    社區土地重劃工程」之現場照片各9 張、7 張【見同上警卷
    第34頁至第38頁】、租賃書、土地登記第二類謄本影本各1
    份【見96年度偵字第7911號卷第118 、119 頁】、砂石載運
    記錄即出貨單或估價單共計19張【見同上警卷第25至31 頁
    】附卷可參，核屬相符。
二、對於被告辯解之判斷
  (一)犯罪事實一（被告丙○○○、丁○○、甲○○部分）
  1.被告丙○○○、丁○○均矢口否認有竊盜之犯行；被告甲○○則矢口否認有寄藏贓物之犯行，各自辯解如下：
  (1)被告丙○○○辯稱：因楊光坑工地旁之地主不同意讓其堆放
    挖出來的土石，其乃向證人柯王材承租楓坑橋旁土地暫時放
    置。彰化縣政府前於96年3 月底某日，派員至其承租之楓坑
    橋旁租地勘查時，發現其將楊光坑工程挖取之土石方堆置在
    該處，且依法未向彰化縣政府申請堆放土石之情狀，經彰化
    縣政府員工賴美齡、吳漢忠向其表示將會依法裁處罰鍰6 萬
    元至30萬元，其遂向被告甲○○商借福崧砂石場之土地暫時
    堆放，經被告甲○○應允後，其方僱工將前揭砂石載運至福
    崧砂石場暫時堆置，並無竊盜之犯意云云。
  (2)被告丁○○辯稱：因其母即被告丙○○○所承包之楊光坑工
    程工地空地不足以堆放該工程挖出來的土石方，遂外運至楓
    坑橋旁租地堆放，復因有人抗議不能堆放土石，被告丙○○○方才載運至福崧砂石場堆放，期間因人手不足，被告丙○○○要求其到場幫忙載運土石或由其協助被告丙○○○僱用
    砂石車司機載運土石至福崧砂石場堆放，並無竊盜之犯意云
    云。
  (3)被告甲○○辯稱：因被告丙○○○向其表示所承包工程之土
    石方無處堆放，向其商借福崧砂石場暫時堆置，待工程結束
    後，再將砂石運回去施工工地，其應允後，被告丙○○○即
    將土石運至福崧砂石場暫時堆置，其並無寄藏贓物之犯意云
    云。
  2.證人吳漢忠（彰化縣政府水利資源局水土保持課課長）、賴
    美齡（彰化縣政府水利資源局水土保持課課員）分別於偵查
    中具結證稱：因有人向水土保持局檢舉濫採土石，其等遂於
    96 年5月7 日初步會同警方及彰化縣政府土石管理課人員至
    楓坑橋旁租地勘查，復於96年5 月9 日會同承建包商、警方
    、水土保持局人員至上址土地稽查，發現被告丙○○○未依
    水土保持法規定，逕自在該處堆置土石，故對被告丙○○○
    裁罰，在96年5 月7 日勘查前，均不知被告丙○○○有違法
    堆置土石情事，亦未曾告知被告丙○○○不可擅自在土地上
    堆置土石等語【見96年度偵字第7911號卷第199 至200 頁】
    ；另證人施春貴（彰化縣政府水利資源局水土保持課職員）
    於偵查中具結證稱：因有百姓檢舉後，其才知悉被告丙○○○在楊光坑之楓坑橋附近土地堆置土石，並與證人吳漢忠、
    賴美齡分別於96年5 月7 日、96年5 月9 日前往該處稽查共
    計2 次，會勘後，其與證人賴美齡有告知被告丙○○○不得
    在該處堆置土石，應依法申請許可，否則會依法開罰，其於
    稽查前均不知被告丙○○○有違法堆置土石之情狀等語【見
    96 年 度偵字第7911號卷第262 至263 頁】，並有會勘紀錄
    表2份 及現場照片62張【見96年度偵字第7911號卷第205 至
    229 頁】附卷可參，佐以證人林琨煌（查獲員警）於偵查中
    具結證稱：被告丙○○○於警詢時，並沒有說因是因為縣府
    人員會來稽查罰款，才把土石載出去等語【見同上偵查卷第
    200 頁】，足證被告丙○○○辯稱：證人吳漢忠、賴美齡前
    於96 年3月底某日至其承租之楓坑橋旁租地勘查時，發現未
    經申請將土石堆置在該處，未向彰化縣政府申請堆放土石之
    情狀，即向其表示將會依法裁處罰鍰6 萬元至30萬元云云，
    顯非可採。至於證人賴美齡於原審審理中雖具結證稱：其於
    96年2 月26日收到檢舉信函後約1 週，有前往本案現場查看
    ，但究竟是否為被告辛○或被告丙○○○所堆置土石之工
    地，現已忘記等語（參見原審卷(2)第82頁）；佐以證人乙○○於原審審理時具結證稱：其於96年2 、3 月間，經彰化縣
    政府人員電話通知後，即與證人吳漢忠、賴美齡、施春貴會
    同前往楊光坑工程工地入口了解，發現距離該工地約500 公
    尺處之楓坑橋旁，有堆置土石數量約6 、7 百立方公尺之情
    狀，嗣因彰化縣政府人員表示楊光坑工程工地與檢舉人所述
    地點不同，即轉往他處工地瞭解等語（參見原審卷(2)第98頁
    反面至102 頁），則證人吳漢忠、賴美齡、施春貴、乙○○
    等人於96年2 、3 月間某日前往勘查另檢舉人所述之盜採砂
    石現場時，雖曾至楊光坑工程工地瞭解，然因發現與檢舉人
    所述並非同一處，即轉往他處勘查，自難推認證人吳漢忠、
    賴美齡當時曾向被告丙○○○表示將予裁罰，而據此為有利
    於被告丙○○○及丁○○之認定，其2 人就此所辯非可採信
    。
  3.證人戊○○於偵查中證稱：包商如果要將砂石外運到砂石場
    應該要向其監工單位報備，再由其向工程機關報請核准，但
    本件包商將土石外運到砂石場並沒有向其報備，其一直到查
    獲後才知道。查獲後其有到該砂石場，距離工地蠻遠的。事
    後包商或該砂石場人員都沒有提出簽收土石數量、車次的資
    料，好像也沒有簽收等語【見96年度偵字第7911號卷第90頁
    】。而被告甲○○擔任福崧砂石場之經理，理應熟知政府機
    關對於砂石之管制流程，詎其對於被告丙○○○向其借用土
    地堆放之土石來源、數量如何、是否經申請許可堆置在福崧
    砂石場等情均未予究明，即同意出借土地，衡諸常情，其就
    該批砂石係屬來路不明之贓物一事當屬知情，是其辯稱無寄
    藏贓物之犯意云云，非屬可採。
  4.綜上所述，被告丙○○○明知楊光坑工程挖取之土石不得遠
    運，竟指示被告丁○○僱工載運至其向被告甲○○借用之福
    崧砂石場土地，其2 人顯有竊盜之犯意聯絡及行為分擔；被
    告甲○○明知被告丙○○○運至福崧砂石場之土石係來路不
    明之贓物，竟仍允諾予以受寄藏放，其3 人之犯行事證均屬
    明確，堪以認定。
  (二)犯罪事實二（被告辛○部分）
  1.被告辛○矢口否認有竊盜之犯行，辯稱：其依工程契約執
    行業務，依契約規定，施工及回填土方完畢後，如有剩餘土
    石方才需運至磐石土資場處理，雖施工期間挖出之土石方依
    約堆置在施作現場附近處即可，然因施作現場空間狹小，無
    法容納，其遂借用被告丙○○○承租之楓坑橋旁之土地處暫
    時堆放，嗣因丙○○○向其表示，該土地並未向彰化縣政府
    提出申請用以堆置土石方，彰化縣政府即將取締處罰，其遂
    將土石方再運至「彰化縣員林鎮大饒農村社區土地重劃工程
    」之工地暫時存放，待將來再回填至「楓坑支線坡地保育工
    程」，該暫放之土石方係回填用，並非剩餘土石方，其並無
    竊取土石方之犯意云云；被告辛○之選任辯護人則為被告
    辛○辯稱：被告辛○既有支付磐石土資場有關「楓坑支
    線坡地保育工程」剩餘土石方處理費用，應無可能復行竊取
    上揭土石方云云。
  2.被告辛○於96年5 月4 日警詢時供稱：「因為該彰化縣芬
    園鄉○○村○○街楓坑橋旁土地地主不同意我們堆置，故我
    們才將剩餘土石方（共388.5 立方公尺砂石）堆置在彰化縣
    員林鎮大饒農村社區土地重劃工程地點暫置。」云云【見同
    上警卷第3 頁】，惟證人柯王材（楓坑橋旁租地地主）於警
    詢及偵查中均證稱其不曾向承租人丙○○○或其他工地人員
    表示不同意其堆置土石等情【見同上警卷第19頁、96年度偵
    字第7911號卷第103 頁】，而被告辛○嗣於97年2 月15日
    警詢中，經員警質以『經警方詢問地主柯王材，柯民表示在
    分包商丙○○○向他借、租該土地後，未曾表示要丙○○○
    把砂石運走，你作何解釋？』時，始改稱：「是丙○○○向
    我說縣政府要開罰單要我趕快搬離。」云云，且證人即彰化
    縣政府水利資源局水土保持課課長吳漢宗、課員賴美齡係於
    96年5 月7 日、96年5 月9 日前往楓坑橋旁租地稽查共計2
    次後，始告知被告丙○○○不得在該處堆置土石，應依法申
    請許可，否則會依法開罰等情，已詳如上述，而被告辛○
    之犯行於96年4 月22日即已為警查獲，係在縣府人員稽查之
    前，是其所稱是被告丙○○○告知縣政府要開罰單要其趕快
    搬離云云，亦與事實不符。
  3.證人林經固（磐石土資場負責人）於98年2 月12日原審審理
    時具結證稱：磐石土資場均有按月向雲林縣政府水土保持局
    呈報進場之土方數量，而「楓坑支線坡地保育工程」之剩餘
    土石方411 立方公尺迄今並未運送至磐石土資場堆置處理，
    依據雲林縣政府96年3 月14日府工石字第0960026702號函所
    載之內容，該函文僅係指雲林縣政府核備同意「楓坑支線坡
    地保育工程」預計總數量411 立方公尺之土石方可運至磐石
    土資場，非指祥益公司實際已載運411 立方公尺之土石方至
    磐石土資場堆置；另磐石土資場事先提供卷附「楓坑支線坡
    地保育工程」剩餘土石方運送處理證明文件聯單（按：即96
    年度他字第64至97頁之文件）給祥益公司時，僅先行印製該
    文件印刷部分之文字，並於合法收容處理場所簽名欄蓋有「
    磐石砂石行管制章」印文，其餘車輛牌號欄、承包廠商或指
    定實際執行人員簽名欄、駕駛人簽名欄所示之內容及合法收
    容處理場所簽名欄所示之時間（按：意指手寫之部分），均
    為空白，並未填載，祥益公司領取前揭剩餘土石方運送處理
    證明文件聯單後，事後並未將土石方運送進場等語【見原審
    卷(2)第11頁反面至13頁】，而證人林經固經營磐石土資場，
    負責處理「楓坑支線坡地保育工程」之剩餘土石方，與被告
    辛○並無恩怨，應無甘冒刑事訴追之危險，故意虛構設詞
    陷害被告辛○之必要，且其所述與證人庚○○（祥益公司
    委託磐石土資場處理本案剩餘土石方之仲介人）於本院審理
    時證稱：96年度他字第1581號卷第64至97頁所附之剩餘土石
    方運送處理證明文件34張是事先做好的，由其拿給祥益公司
    ，現在是作廢無用的單據，因為文件上沒有主管機關蓋章等
    語【見本院卷第84至85頁】，互核相符。且依雲林縣政府98
    年2 月20日府水管字第0980019582號函檢附之磐石土資場96
    年3 月至5 月之土石方處理數量資料影本3 份之記載，磐石
    土資場就祥益公司「楓坑支線坡地保育工程」之剩餘土石方
    411 立方公尺，於96年3 月至5 月之處理數量均為0 立方公
    尺【見原審卷(2)第51至54頁】，足認證人林經固及庚○○上
    揭證述內容，應屬真實，堪予採信，祥益公司實際上並未將
    「楓坑支線坡地保育工程」之剩餘土石方運送至磐石土資場
    堆置處理之事實，應堪認定。從而，卷附「楓坑支線坡地保
    育工程」剩餘土石方運送處理證明文件聯單影本34張【見96
    年度他字第1581號卷第64至97頁】所載之內容，僅屬祥益公
    司自行填載之文件，尚難資為有利於被告辛○之認定。
  4.被告辛○之選任辯護人為其辯護稱：被告辛○既有支付
    費用請磐石土資場處理「楓坑支線坡地保育工程」剩餘土石
    方，應無可能再為上揭竊盜土石之犯行云云，並提出磐石土
    資場96年5 、6 月份統一發票影本1 張為證【見原審卷(1)第
    75頁】。然查，祥益公司承攬「楓坑支線坡地保育工程」之
    剩餘土石方411 立方公尺並未運送至磐石土資場堆置處理等
    情，已如前述，且證人林經固於原審審理時另證稱：因雲林
    縣政府核備同意磐石土資場處理「楓坑支線坡地保育工程」
    總數量411 立方公尺之土石方僅屬預計數量，磐石土資場僅
    向祥益公司先預收上揭預計處理土石方之手續費，待工程結
    算後，如有不足或超出情狀者，再行退費或加收費用；又因
    祥益公司非於雲林縣政府核准後馬上付款，故磐石公司才會
    開立96年5 、6 月份之統一發票給祥益公司等語【見原審卷
    (2)第13頁反面】，可知祥益公司支付給磐石土資場之土石方
    處理費用僅屬預先支出，如事後前揭土石方並未進場，磐石
    土資場仍會退費，是尚難憑此逕行推認被告辛○不可能再
    為竊盜土石之犯行。
  5.祥益公司承攬位於彰化縣員林鎮大饒社區之「彰化縣員林鎮
    大饒農村社區土地重劃工程」需回填土方10,464立方公尺，
    已詳如上述，參酌證人林經固於原審審理時證稱：祥益公司
    就「彰化縣員林鎮大饒農村社區土地重劃工程」有向磐石土
    資場購買土方，但不到1 萬立方公尺，且96年4 月間，以雲
    林縣而言，砂石供應短缺等語【參見原審卷(2)第13頁反面至
    14頁】，足徵被告辛○就「彰化縣員林鎮大饒農村社區土
    地重劃工程」有回填土方之需求，其有竊取「楓坑支線坡地
    保育工程」剩餘土石方之動機，亦可認定。
  6.綜上所述，被告辛○所辯核與事實不符，不足採信。其既
    知悉工程剩餘土石方合法處理之方式，竟捨本逐末，反將剩
    餘土石方僱請他人輾轉運送至位於彰化縣員林鎮大饒社區之
    「彰化縣員林鎮大饒農村社區土地重劃工程」處堆置，已與
    常情有違；又被告辛○如確僅係因證人即同案被告丙○○○向其表示楓坑橋旁租地並未向彰化縣政府提出申請用以堆
    置土石方，即將遭政府取締處罰，而緊急將土石方運至「彰
    化縣員林鎮大饒農村社區土地重劃工程」之工地暫時存放，
    預備將來回填「楓坑支線坡地保育工程」之用，則依工程契
    約書所附價目表記載，回填方係1,004 立方公尺（項次壹之
    一之2 ），遠運利用土係411 立方公尺（項次壹之一之3 ）
    【見同上警卷第46頁】，可知回填後仍應有剩餘土石方411
    立方公尺可運送至磐石土資場處理，然被告辛○迄今並無
    運送剩餘土石方至磐石土資場處理，已與上開價目表所載不
    符；而縱使其施工後無剩餘土石方可運至磐石土資場處理，
    亦應向主管機關陳報，並向磐石土資場辦理退費，以節省支
    出，然其竟捨此不為，仍委請不詳之祥益公司人員填寫磐石
    土資場96年5 月車輛進出處理明細表、「楓坑支線坡地保育
    工程」剩餘土石方運送處理證明文件聯單等文件【見96年度
    他字第1581號卷第63至97頁】，用以證明已有運送剩餘土石
    方411 立方米至磐石土資場堆置處理，顯亦悖於常情。再由
    被告辛○就「彰化縣員林鎮大饒農村社區土地重劃工程」
    有回填土方之需求觀之，益徵其將剩餘土石方載運至「彰化
    縣員林鎮大饒農村社區土地重劃工程」處堆置，顯有意圖為
    自己不法所有之犯意，並非僅係暫時運至「彰化縣員林鎮大
    饒農村社區土地重劃工程」之工地存放，預備回填「楓坑支
    線坡地保育工程」之用。本案事證甚為明確，被告辛○之
    犯行堪以認定。
三、論罪科刑之理由
  (一)核被告丙○○○、丁○○、辛○所為，均係犯刑法第320
    條第1 項之竊盜罪。被告甲○○所為，係犯刑法第349 條第
    2 項之寄藏贓物罪。按刑法上竊盜罪既遂未遂區分之標準，
    係採權力支配說，即行為人將竊盜之客體，移入一己實力支
    配之下者為既遂，若著手於竊盜，而尚未脫離他人之持有，
    或未移入一己實力支配之下者，則為未遂（最高法院84年度
    台上字第2256號判決要旨參照）。被告丙○○○、丁○○就
    犯罪事實一部分，被告辛○就犯罪事實二部分，已各將竊
    盜之客體移入一己實力支配之下，應屬竊盜既遂。
  (二)被告丙○○○、丁○○於犯罪事實一所示之密接時間接續竊
    盜土石方，被告辛○於犯罪事實二所示之密接時間，接續
    竊盜土石方，均為接續犯。
  (三)被告丙○○○、丁○○利用不知情之陳飛錫竊取土石方，被
    告辛○利用不知情之何逢、蘇炳旺竊取土石方，均係間
    接正犯。
  (四)被告丙○○○與丁○○間有犯意聯絡及行為分擔，為共同正
    犯。
  (五)被告丁○○前因妨害自由案件，經臺灣彰化地方法院以94年
    度訴字第665 號判處有期徒刑5 月確定，於95年4 月7 日執
    行完畢，有臺灣高等法院被告前案紀表在卷可案，其於5 年
    內故意再犯本件有期徒刑以上之罪，為累犯，應依刑法第47
    條第1項之規定加重其刑。
  (六)原審審酌被告辛○前於92年間亦因相同類型之竊盜案件，
    經臺灣南投地方法院檢察署以92年度偵字第2905號緩起訴處
    分確定，於94年11月16日緩起訴期間期滿（不構成累犯），
    有臺灣高等法院被告前案紀錄表、臺灣彰化地方法院檢察署
    刑案資料查註紀錄表各1 份存卷可考，其不循正當途徑牟取
    財物，竟利用承攬政府合法工程之機會，竊取工程內之砂石
    ，載運至其另所承攬工程工地堆置節省成本，原應從重量刑
    ，然考量被告辛○竊取砂石數量尚非鉅大、時間非長等一
    切情狀，量處有期徒刑6 月，並諭知易科罰金之折算標準；
    暨被告辛○上揭犯罪時間，係在96年4 月24日以前，悉符
    合中華民國96年罪犯減刑條例第2 條第1 項第3 款、第3條
    第1 項第15款、第7 條、第9 條之規定，應予減輕其宣告刑
    2 分之1 ，並諭知易科罰金之折算標準。經核原審判決就此
    部分認事用法並無不當，量刑亦屬妥適，被告辛○提起上
    訴仍執陳詞否認犯罪，要無可取，其上訴為無理由，應予駁
    回。
  (七)原審判決就被告丙○○○、丁○○、甲○○之犯行，未予細
    究，而為其3 人無罪之判決，容有未洽。檢察官就此部分提
    起上訴指摘原判決不當，為有理由，應由本院將原判決此部
    分予以撤銷。爰審酌被告丙○○○、丁○○竊取土石之數量
    尚非甚多，其等犯罪所造成之損害尚非重大，及被告丙○○○就竊盜犯行係居於主導地位，被告丁○○則係聽從被告丙○○○之指示行事；被告甲○○受被告丙○○○之託，出借
    土地予以寄藏竊得之土石，但並未獲取利益，及其3 人犯罪
    後均矢口否認犯行，難認有何悔意等一切情狀，各量處如主
    文第2 項至第4 項所示之刑，並均諭知易科罰金之折算標準
    。
四、適用之法律
  (一)刑事訴訟法第368 條、第369 條第1 項前段、第364 條、第
    299條第1 項前段。
  (二)刑法第28條、第320 條第1 項、第349 條第2 項、第47條第
    1 項、第41條第1 項前段。
  (三)刑法施行法第1條之1。
  (四)中華民國96年罪犯減刑條例第2 條第1 項第3 款、第7 條、
    第9 條。
本案經檢察官己○○到庭執行職務。
中    華    民    國    99    年    1     月    27    日
            刑事第十一庭  審判長法  官  郭  同  奇
                                法  官  許  冰  芬
                                法  官  陳  慧  珊
以上正本證明與原本無異。
不得上訴。
                                書記官  高  麗  淇
中    華    民    國    99    年    1     月    27    日


司法院資訊處製作；財團法人民間司法改革基金會備份。
